【裁判字號】    97,交聲,3342
【裁判日期】    971231
【裁判案由】    違反道路交通管理處罰條例聲明異議
【裁判全文】
臺灣臺北地方法院交通事件裁定        97年度交聲字第3342號
原處分機關  交通部公路總局臺北區監理所
異議人即
受處分人    甲○○
上列異議人即受處分人因違反道路交通管理處罰條例案件，對於
交通部公路總局臺北區監理所於中華民國97年12月9 日所為之處
分（原處分案號：北監自裁字第裁40-QQ0000000號）聲明異議，
本院裁定如下：
    主  文
異議駁回。
    理  由
一、按行車速度，依速限標誌或標線之規定，道路交通安全規則
    第93條第1 項前段定有明文。次按汽車駕駛人，行車速度超
    過規定之最高時速，或低於規定之最低時速，除有第43條第
    1 項第2 款情形外，處新臺幣（下同）1200元以上2400元以
    下罰鍰，並予記違規點數1 點，復為道路交通管理處罰條例
    第40條、第63條第1 項第1 款所明定。再按，汽車駕駛人駕
    駛汽車，其行車速度超過規定之最高時速超過最高之時速未
    滿20公里，嗣為警舉發，而未逾舉發通知單上所載之應到案
    日期到案，經主管機關調查後仍認定有上開違規行為者，依
    違反道路交通管理事件統一裁罰基準表規定，須處以1600元
    之罰鍰，並記違規點數1 點。
二、原處分意旨略以：異議人即受處分人甲○○所有之自用小客
    車（車牌號碼：5125-ED 號，下稱系爭車輛）於民國97年9
    月28日11時7 分許，行經台九線131 公里處時，以時速67公
    里超速行駛（該路段速限50公里），因而為該路段雷達測速
    儀拍攝採證後，經宜蘭縣政府警察局交通隊以受處分人違反
    道路交通管理處罰條例第40條規定逕行舉發。嗣受處分人雖
    於應到案日期前提出申訴，惟經舉發單位調查結果，仍認受
    處分人確有前開違規事實，原處分機關機關乃依道路交通管
    理處罰條例第40條、第63條第1 項第1 款及違反道路交通管
    理事件統一裁罰基準表規定，裁處受處分人罰鍰1600元，並
    記違規點數1 點。
三、受處分人固未否認其於前開時、地駕駛系爭車輛違規超速之
    事實，惟聲明異議意旨略以：（一）當天颱風警報顯示，薔
    蜜颱風的風勢和雨勢為歷年罕見，警察廣播電台當日呼籲民
    眾不要在路上逗留，造成內心慌張，加上當時風強雨大致未
    注意時速而超速；（二）警員在舉發時應考慮當時實際天候
    情形及駕駛人所提出之證據，若員警僅能依條文辦理，公權
    力應由事務機器取代即可云云。
四、本院查：
（一）本件受處分人甲○○駕駛系爭車輛於97年9 月28日11時7
      分許，行經台九線131 公里處時，以時速67公里超速行駛
      （該路段速限50公里），經雷達測速儀測得其超速後由警
      掣單逕行舉發，舉發單位乃以受處分人違反道路交通管理
      處罰條例第40條規定，於97年10月14日以宜警交字第QQ00
      00000 號通知單掣單舉發之事實，除有宜蘭縣政府警察局
      交通隊舉發違反道路交通管理事件通知單及舉發照片在卷
      可稽外，復為受處分人所不爭執。
（二）行政罰法第13條參照刑法第24條第1 項，定有「因避免自
      己或他人生命、身體、自由、名譽或財產之緊急危難而出
      於不得已之行為，不予處罰。但避難行為過當者，得減輕
      或免除其處罰。」之緊急避難阻卻違法規定。惟該法定阻
      卻違法事由之要件，其一為緊急危難狀態之存在，其二為
      實行緊急避難行為在客觀上必須係不得已者，而其主觀上
      必須出於救助之意思，是該條文「出於不得已之行為」，
      必須通過比例原則之檢驗，亦即其避難行為之目的適當、
      行為之方式應屬「唯一」且「必要」，且應選擇造成損害
      最小之方式為之（臺灣高等法院花蓮分院96年度交抗字第
      45號裁定意旨參照）。本件受處分人以違規當時遭遇颱風
      之事實，主張屬緊急危難之狀態云云，縱然受處分人所述
      屬實，惟查於風強雨大之不良氣候下，視線不佳，在道路
      駕駛車輛更應注意減速慢行，以利遭遇危險時能有足夠之
      反應時間，是受處分人以颱風造成內心慌張，加上當時風
      強雨大致未注意時速而超速云云，顯係飾卸之詞，不足採
      憑。
（三）按汽車違反道路交通管理事件，經以科學儀器取得證據資
      料證明其行為違規，當場不能或不宜攔截製單舉發者，得
      逕行舉發之；前項逕行舉發，應記明車輛牌照號碼、車型
      等可資辨別之資料，查明汽車所有人姓名或名稱、住址後
      ，並以該汽車所有人為被通知人製單舉發之；依本條例規
      定逕行舉發之案件，推定受逕行舉發人有過失，道路交通
      管理處罰條例第7 條之2 第1 項第7 款、第4 項、第85條
      第4 項亦分別定有明文。是以，宜蘭縣政府警察局交通隊
      逕行舉發本件受處分人經雷達測速儀測得其超速之違規行
      為，乃於法有據。受處分人既無法提出反證證明上開測速
      儀器所測得之數據有何錯誤之情，自難以前開情詞而推翻
      以科學方法所取得之證據，是受處分人辯稱員警應考慮實
      際天候及駕駛人所提出之證據，否則公權力以事務機器取
      代即可云云，委無足採。從而，前開採證結果之準確性應
      堪認定。
五、綜上所述，受處分人確有前開之違規行為，原處分機關依道
    路交通管理處罰條例第40條、第63條第1 項第1 款及違反道
    路交通管理事件統一裁罰標準表之規定裁處受處分人罰鍰16
    00元並記違規點數1 點，核無違誤。本件受處分人之異議為
    無理由，應予駁回。
據上論斷，應依道路交通案件處理辦法第19條，裁定如主文。
中    華    民    國    97    年    12    月    31    日
                  交通法庭  法  官  蔡守訓
上正本證明與原本無異。
如不服本裁定，應於裁定送達後5日內向本院提出抗告狀。
                            書記官  黃鈴容
中    華    民    國    97    年    12    月    31    日


司法院資訊處製作；財團法人民間司法改革基金會備份。
